【裁判字號】    99,醫,42
【裁判日期】    991112
【裁判案由】    侵權行為損害賠償
【裁判全文】
臺灣臺北地方法院民事裁定                99年度醫字第42號
原      告    甲○○  民國8.
兼 上1  人
法定代理人    丁○○
共      同
訴訟代理人    李文中律師
              粘毅群律師
被      告    乙○○
              財團法人台灣基督長老教會馬偕紀念社會事業基金
              會馬偕紀念醫院
上  1   人
法定代理人    丙○○
共      同
訴訟代理人    劉紀翔律師
上列當事人間侵權行為損害賠償事件（關於喪葬費、扶養費部分
），經本院刑事庭移送而來，本院裁定如下：
    主  文
原告之訴及假執行之聲請均駁回。
訴訟費用由原告負擔。
    理  由
一、原告起訴主張：被告乙○○任職於被告財團法人財團法人台
    灣基督長老教會馬偕紀念社會事業基金馬偕紀念醫院（下稱
    馬偕醫院）台北院區，擔任護理師之職務，於民國97年5 月
    17日夜間執行巡房職務時，因業務上之過失，未及時發現病
    患王樹人昏臥於病房廁所內，對原有病情發生不利之影響，
    終致王樹人於97年5 月22日不治死亡，伊2 人分別為王樹人
    之妻、女，被告乙○○因上開業務過失，自應與僱用人即被
    告馬偕醫院連帶賠償伊各受喪葬費、扶養費之損害等情，爰
    依侵權行為法律關係，求為命被告2 人連帶給付丁○○新臺
    幣（下同）499 萬2,598 元、甲○○181 萬4,629 元，並均
    加付法定遲延利息之判決。
二、按因犯罪而受損害之人，固得依刑事訴訟法第487條第1項之
    規定於刑事訴訟程序附帶提起民事訴訟，對被告及依民法負
    賠償責任之人請求回復其損害，但其請求回復之損害，以被
    訴犯罪事實所生之損害為限（最高法院60年台上字第633 號
    判例參照）。又刑事庭移送民事庭之附帶民事訴訟，僅移送
    後之訴訟程序應適用民事訴訟法，至移送前之訴訟行為是否
    合法，仍應依刑事訴訟法決定之。移送民事庭之附帶民事訴
    訟於移送前提起時，不備刑事訴訟法之合法要件，即屬民事
    訴訟法第249 條第1 項第6 款所謂之起訴不備其他要件，應
    以裁定駁回之。是刑事庭如誤以裁定移送於民事庭，其訴之
    不合法，不因移送民事庭受影響，受移送之民事庭仍應認原
    告之訴為不合法以裁定駁回之（最高法院44年台抗字第4 號
    、66年台上字第1094號判例意旨參照）。
三、查：本件刑事判決書事實欄引用檢察官起訴犯罪事實略以：
    「被告乙○○於97年5 月17日值班期間，負責照顧包括王樹
    人在內之病患，於同日晚間11時許巡房時，發現王樹人未在
    病床上時，疏未報告醫院，亦未積極尋找，嗣於翌（18）日
    凌晨1 時許，發現王樹人仍未回，始通知家屬丁○○，遲至
    凌晨3 時許才通報護理長並請警衛尋找，期間均未至病房廁
    所察看，迨同日上午7 時許，家屬丁○○發現王樹人昏臥於
    病房廁所內，受有失溫、血糖降低、意識混亂等對病情不利
    之傷害」，經本院刑事庭認其係犯刑法第284 條第2 項前段
    之業務過失傷害罪，處有期徒刑4 月並得易科罰金，有本院
    99年度醫易字第2 號刑事判決書可稽（見附民卷第12至14頁
    ）。嗣王樹人於97年5 月22日因心臟衰竭合併心律不整死亡
    之結果，並非被訴之犯罪事實，被告乙○○並不負業務過失
    致死之罪責，是原告請求被告2 人連帶賠償喪葬費、扶養費
    等，經核顯非因以犯罪事實為附帶民事訴訟之原因事實，揆
    諸首揭判例意旨，原告自不得於刑事訴訟程序對被告就喪葬
    費、扶養費等提起本件附帶民事訴訟。從而，本件附帶民事
    訴訟起訴不備其他要件，復無從命其補正，應依民事訴訟法
    第249 條第1 項第6 款規定裁定駁回之，其假執行之聲請，
    亦失所附麗，應併予駁回。
四、據上論結，本件附帶民事訴訟（關於喪葬費、扶養費部分）
    為不合法，依民事訴訟法第249 條第1 項第6 款、第95條、
    第78條，裁定如主文。
中    華    民    國    99    年    11    月    12    日
                  民事第四庭    法  官  胡宏文
以上正本係照原本作成
如對本裁定抗告須於裁定送達後10日內向本院提出抗告狀，並繳
納抗告費新臺幣1,000元
中    華    民    國    99    年    11    月    12    日
                                書記官  曾寶生

司法院資訊處製作；財團法人民間司法改革基金會備份。
